臺灣新竹地方法院刑事判決　　　　　　　 94年度訴字第324號
公　訴　人　臺灣新竹地方法院檢察署檢察官
被　　　告　乙○○　男　26歲.
上列被告因偽造文書等案件，經檢察官提起公訴（九十四年度偵
字第九一一號），經本院合議庭評議後裁定改依簡式審判程序判
決如下：
    主  文
乙○○連續行使偽造私文書，足以生損害於他人，處有期徒刑肆
月，如易科罰金，以佰元折算壹日。
安信信用卡股份有限公司「ＭＭＡ東森購物卡」信用卡申請書申
請人欄及申請人親筆簽名欄偽造之「甲○○」署押貳枚、安信信
用卡股份有限公司卡號0000000000000000、0
000000000000000號信用卡背面偽造之「甲○○
」署押貳枚及如附表所示偽造之「甲○○」署押共拾貳枚，均沒
收。
    事  實
一、乙○○於民國九十三年年底某時，在其位於新竹縣寶山鄉○
    ○村○○○街二五巷三四號住處附近之便利商店內，自姓名
    、年籍不詳，綽號「阿春」之友人取得甲○○之身分證、畢
    業證書、勞工保險被保險人投保資料表及所得稅扣繳憑單等
    身分證件、財務信用資料影本後，竟基於行使偽造私文書之
    概括犯意，在安信信用卡股份有限公司（以下簡稱安信公司
    ）「ＭＭＡ東森購物卡申請書」，申請人欄及申請人親筆簽
    名欄內偽簽「甲○○」之署押二枚，偽造以甲○○名義向安
    信公司申請信用卡之購物卡申請書，並附上前揭身分、信用
    資料，以郵寄方式向安信公司提出核發信用卡之申請而行使
    之，致安信公司承辦信用卡之業務人員陷於錯誤，誤以為係
    甲○○本人提出申請，而於九十四年一月十日據以核發卡號
    0000000000000000號及00000000
    00000000號信用卡各一張，並郵寄至乙○○住處。
    乙○○於同年月二十五日收受上揭二張信用卡後，旋於該信
    用卡背面偽造「甲○○」之署押共二枚，隨即持上開背面有
    偽造甲○○署押之信用卡，在附表所示之地點，以附表所示
    之方法，偽造如附表所示之「甲○○」署押共十二枚，使附
    表所示特約商店店員均誤信其為信用卡之真正持卡人，而詐
    得如附表所示之行動電話、金飾或服飾等物，均足生損害於
    甲○○、安信公司、附表所示之各特約商店及財團法人聯合
    信用卡處理中心管理之正確性。迄九十四年二月三日下午四
    時十分許，乙○○至新竹市○○路○段一八三號商店欲再度
    盜刷前揭信用卡時，為安信公司查覺有異報警處理而當場查
    獲，始得悉上情。
二、案經安信公司訴由新竹市警察局第一分局報請臺灣新竹地方
    法院檢察署檢察官偵查起訴。
    理  由
一、本件被告乙○○所犯行使偽造私文書、詐欺取財等罪，均非
    死刑、無期徒刑、最輕本刑為三年以上有期徒刑之罪，或高
    等法院管轄第一審之案件，被告於本院準備程序進行中，就
　　被訴事實為有罪之陳述，經本院合議庭認合於修正後刑事訴
　  訟法第二百七十三條之一第一項之規定，裁定進行簡式審判
    程序，均合先敘明。
二、上揭犯罪事實，業據被告乙○○於警、偵訊中及本院行準備
    程序、簡式審判程序時均坦承不諱，核與告訴代理人陳慧珊
    、被害人甲○○於警訊時指訴情節大致相符，並有安信公司
    「ＭＭＡ東森購物卡」申請書暨其所附被害人甲○○之身分
    證正反面影本、勞工保險被保險人投保資料單、所得扣繳暨
    免扣繳憑單、畢業證書等影本，被害人甲○○親筆書寫之聲
    明書、信用卡消費明細、安信ｅ卡分期付款申請書、財團法
    人聯合信用卡處理中心帳單調閱明細表暨其所附簽帳單等附
    卷可稽（見臺灣新竹地方法院檢察署九十四年度偵字第九一
    一號偵查卷第六六至七五頁）。此外，復有偽造「甲○○」
    署押之信用卡二張扣案可資佐憑，被告自白核與事實相符，
    本件事證明確，被告犯行堪以認定，應予依法論科。
三、按在信用卡背面簽名欄簽名，自形式上整體觀察，即足以知
    悉係表示信用卡之簽名者於信用卡有效期限內有權使用該信
    用卡之辨識及證明，並非依習慣或特約表示一定用意之證明
    ，性質上係屬刑法第二百十條之私文書（最高法院九十三年
    第二次刑事庭會議決議參照），又按簽帳單具有持卡人與特
    約商店之交易契約書之性質，並具有持卡人請求發卡銀行撥
    款之請求書或指示文件之性質，持卡人在信用卡簽帳單上之
    持卡人簽名欄偽造署押後交還予特約商店，依該信用卡交易
    習慣，係表示持卡人確認簽帳單上記載之交易標的及金額，
    並向發卡銀行請求撥付消費款項予特約商店之旨，應屬私文
    書，殆無疑義。再按持信用卡交易，基本上於信用卡中心不
    依契約給付持卡人所消費之帳款予特約商店時，持卡人對於
    特約商店仍直接負有給付價金義務，從而持信用卡交易與通
    常之買賣並無差異，僅在價金給付後由發卡銀行經由信用卡
    中心代為付帳，而發卡銀行經由信用卡中心給付特約商店價
    金時，則就事後之權利關係發生變動，亦即由持卡人對於發
    卡銀行負擔給付價金債務而已。是持卡人與特約商店間之交
    易，乃係以信任關係為基礎的授信契約，倘持卡人並無支付
    價金之意思與能力，而向特約商店提示信用卡消費，係屬對
    特約商店店員施行詐術。被告乙○○在信用卡申請書上偽造
    「甲○○」之署押持以申請信用卡，使安信公司核發信用卡
    之人員陷於錯誤據以核發信用卡，並在信用卡背面偽造「甲
    ○○」署押後，進而持信用卡刷卡消費，及在分期付款申請
    書、簽帳單上偽造「甲○○」之署押後提出交付予各特約商
    店結帳人員，使特約商店人員陷於錯誤而交付財物，自均足
    生損害於甲○○、安信公司、信用卡中心、各特約商店無訛
    。核其所為，係犯刑法第二百十六條、第二百十條之行使偽
    造私文書罪、同法第三百三十九條第一項之詐欺取財罪。至
    起訴書認被告於信用卡申請書上偽造「甲○○」之署押據以
    申請信用卡，並在核發之信用卡背面偽造「甲○○」署押，
    此部分係犯刑法第二百零一條之一第一項之偽造信用卡罪等
    語，惟按在信用卡背面簽名欄簽名，自形式上觀察即足以表
    示簽名者於信用卡有效期間內，有權使用該信用卡之辨識及
    為消費時比對筆跡以確定是否為本人之用，亦即持有該信用
    卡即可在約定之商店消費，係私文書之一種，已如前述，被
    告據以申請信用卡之資料雖係冒用他人身分而為，然信用卡
    公司根據其所提出之身分證件、財力證明等資料，據以核發
    製作之信用卡尚非「偽造」，僅係該信用卡之申請人冒用他
    人名義而申請信用卡，並使信用卡公司核卡作業人員誤認係
    申請名義人本人所為之申請，此等偽造私文書後持以行使，
    並詐得信用卡之行為，與刑法偽造信用卡之犯罪構成要件尚
    屬有間，公訴人上開主張，容有誤會，附此敘明。被告偽造
    「甲○○」之署押，乃為各該偽造私文書之部分行為，另偽
    造私文書之低度行為，復為行使偽造私文書之高度行為所吸
    收，均不另論罪。又被告先後多次行使偽造私文書、詐欺取
    財犯行，均時間緊接，手法相同，所犯係犯罪構成要件相同
    之罪名，顯均係基於概括犯意為之，應依連續犯之規定，各
    論以一連續行使偽造私文書、連續詐欺取財罪處斷，並均依
    法各加重其刑。再被告所犯上開連續行使偽造私文書罪、連
    續詐欺取財罪，有方法結果之牽連關係，應從一重之連續行
    使偽造私文書罪處斷。爰審酌被告年輕力盛，不思以己力賺
    取金錢，冒用他人身份申請信用卡刷卡消費，使被害人信用
    受損，亦使信用卡公司求償無門，蒙受損失，實屬不該，其
    盜刷次數為五次，合計金額為新臺幣六萬零八百四十元，兼
    衡其犯後坦承犯行，尚有悔意，被害人甲○○亦表示願意原
    諒被告，告訴人安信公司亦已依民事途徑向被告求償，尚未
    造成重大損失等一切情狀，量處如主文所示之刑，並諭知易
    科罰金之折算標準，以資懲儆。
四、被告於安信公司「ＭＭＡ東森購物卡申請書」申請人欄及申
    請人親筆簽名欄偽造之「甲○○」署押二枚、安信公司00
    00000000000000、00000000000
    00000號信用卡背面偽造之「甲○○」署押共二枚、如
    附表所示分期付款申請書持卡人姓名欄及申請人簽名欄暨簽
    帳單持卡人簽名欄偽造之「甲○○」署押共十二枚，均應依
    刑法第二百十九條規定宣告沒收。
五、據上論斷，應依刑事訴訟法第二百七十三條之一第一項、第
    二百九十九條第一項前段，刑法第五十六條、第二百十六條
    、第二百十條、第三百三十九條第一項、第五十五條、第四
    十一條第一項、第二百十九條，罰金罰鍰提高標準條例第一
    條前段、第二條，判決如主文。
本案經檢察官鍾曉亞到庭執行職務。
中　　華　　民　　國　　94　　年　　6 　　月　　30　　日
                  刑事第四庭法  官  蔡欣怡
以上正本證明與原本無異。
如不服本判決，應於判決送達後10日內向本院提出上訴狀 (應附
繕本 )，上訴於臺灣高等法院。
                            書記官  謝國聖
中　　華　　民　　國　　94　　年　　6 　　月　　30　　日
附錄本案論罪科刑法條全文：
刑法第二百十六條
行使第二百十條至第二百十五條之文書者，依偽造、變造文書或
登載不實事項或使登載不實事項之規定處斷。
刑法第二百十條
偽造、變造私文書，足以生損害於公眾或他人者，處五年以下有
期徒刑。
刑法第三百三十九條第一項
意圖為自己或第三人不法之所有，以詐術使人將本人或第三人之
物交付者，處五年以下有期徒刑、拘役或科或併科一千元以下罰
金。
附表：
┌─┬────┬────┬─────┬────────────┐
│編│犯罪時間│犯罪地點│簽帳金額（│於簽帳單上偽造「甲○○」│
│號│        │        │新臺幣）  │之簽名署押數目及所得財物│
├─┼────┼────┼─────┼────────────┤
│一│九十四年│新竹市經│一萬五千八│六枚，持卡號四○五八六五│
│  │一月二十│國路二段│百元      │0000000000號信│
│  │五日    │五○四號│          │用卡刷卡，在「安信ｅ卡分│
│  │        │「全虹企│          │期付款申請書」持卡人姓名│
│  │        │業股份有│          │欄及申請人簽名欄偽造「周│
│  │        │限公司新│          │益楠」之署押（一式三聯，│
│  │        │竹經國分│          │採複寫方法，第一聯交由安│
│  │        │公司」  │          │信信用卡公司留存，第二聯│
│  │        │        │          │由特約商店保管，第三聯交│
│  │        │        │          │由持卡人收執），以代替信│
│  │        │        │          │用卡簽帳單；行動電話一具│
│  │        │        │          │。                      │
├─┼────┼────┼─────┼────────────┤
│二│同日上午│新竹市東│八千二百四│一枚，持上開信用卡在電子│
│  │十一時二│前街四之│十元      │印表簽帳端末機（ＥＤＣ）│
│  │十六分許│一號「金│          │偽造「甲○○」之署押，於│
│  │        │玉成銀樓│          │印出之第一聯簽單上簽名交│
│  │        │」      │          │由特約商店留存，次印出之│
│  │        │        │          │未簽名第二聯簽單則由持卡│
│  │        │        │          │人收執；金飾。          │
├─┼────┼────┼─────┼────────────┤
│三│九十四年│新竹市南│九千八百元│三枚，（為一式三聯之手刷│
│  │一月二十│大路二九│          │式簽帳單，採複寫方法，持│
│  │五日    │一號「飛│          │上開信用卡於簽帳單之持卡│
│  │        │行船服飾│          │人存根聯上偽造「甲○○」│
│  │        │店」    │          │之署押，即同時複寫於該簽│
│  │        │        │          │帳單之商店存根聯、聯合信│
│  │        │        │          │用卡中心存查聯）；服飾。│
├─┼────┼────┼─────┼────────────┤
│四│同日下午│新竹市文│四千元    │一枚，（方法同編號二）；│
│  │四時二十│昌街三四│          │皮鞋。                  │
│  │二分許  │之三六號│          │                        │
│  │        │「三之六│          │                        │
│  │        │鞋業有限│          │                        │
│  │        │公司新竹│          │                        │
│  │        │文昌分公│          │                        │
│  │        │司」    │          │                        │
├─┼────┼────┼─────┼────────────┤
│五│同日下午│新竹市東│二萬三千元│一枚，持卡號三五六五六二│
│  │四時二十│前街四之│          │0000000000號信│
│  │七分許  │一號「金│          │用卡在同編號二之電子印表│
│  │        │玉成銀樓│          │簽帳端末機（ＥＤＣ）上偽│
│  │        │」      │          │造「甲○○」之署押，於印│
│  │        │        │          │出之第一聯簽單上簽名交由│
│  │        │        │          │特約商店留存，次印出之未│
│  │        │        │          │簽名第二聯簽單則由持卡人│
│  │        │        │          │收執；金飾。            │
│  │        │        │          │                        │
│  │        │        │          │                        │
└─┴────┴────┴─────┴────────────┘
